【裁判字號】    88,訴,859
【裁判日期】    890302
【裁判案由】    遺棄等
【裁判全文】
臺灣彰化地方法院刑事判決                          八十八年度訴字第八五九號
    公  訴  人  臺灣彰化地方法院檢察署檢察官
    被      告  甲○○
    選任辯護人  陳世煌
右列被告因遺棄等案件，經檢察官提起公訴（八十八年度偵字第一六四九號），本院
判決如左：
    主      文
甲○○因過失致人於死，處有期徒刑肆月；又對於無自救力之人，依法令應扶助而不
為其生存所必要之扶助，處有期徒刑壹年。應執行有期徒刑壹年參月，緩刑參年。
    事      實
一、甲○○於民國八十八年二月四日上午五時三十五分許，駕駛車牌號碼ＭＩ一五三
    一號自用小客車，沿彰化縣芬園鄉○○村○○路由南往北方向行駛，行經該路四
    段七八八號前，明知汽車行駛時，駕駛人應注意車前狀況，並隨時採取必要之安
    全措施，而當時該道路路面乾燥無缺陷，無障礙物，並無不能注意之情形，竟疏
    未注意，適有張彩霞亦疏未注意冒然行走於快車道，甲○○因未事前注意車前狀
    況，猝見張彩霞，剎避不及而撞及張彩霞，致張彩霞倒地，受有頭部骨折及腦挫
    傷，成為無自救力之人，甲○○肇事後，明知依道路交通管理處罰條例第六十二
    條第一項規定，汽車駕駛人肇事致人於受傷，應即採取救護或其他必要之措施，
    並向警察機關報告，不得駛離，竟逕行駕車離去，不對張彩霞為必要扶助，張彩
    霞雖經聽聞撞擊聲之鄰人林進財報警送醫急救，然仍因傷重，於同日上午六時三
    十分許，不治死亡。
二、案經彰化縣警察局彰化分局移送臺灣彰化地方法院檢察署檢察官相驗後自動檢舉
    偵查起訴。
    理      由
一、訊據被告甲○○固坦承有於前揭時地駕車肇事致被害人張彩霞死亡，且於肇事後
    未對被害人救助情事，惟矢口否認有何故意遺棄犯行，辯稱其車輛擋風玻璃原有
    有裂痕，僅以塑膠帶貼住，肇事當時尚未天亮，天色昏暗，伊當時不知撞及何物
    ，因急於返回北部，始未下車查看，伊事後至苗栗縣警察局竹南分局報案，應係
    自首云云，然由卷附照片顯示，肇事後被告車輛擋風玻璃右側幾已全部破損，右
    側大燈玻璃亦已全部破裂，顯然被害人係遭被告車輛右側撞及，再騰空撞擊車輛
    擋風玻璃，且撞擊力道甚大，始會造成前揭玻璃破裂及鄰人林進財聽聞撞擊聲而
    趨前查看情事，則被告又焉可能不知撞到人，是其所辯無遺棄故意云云顯係畏罪
    飾卸之詞，不足採信，而被告在本院坦承伊至警局報案，係因玻璃破損，要向保
    險公司申請理賠，遂報案表示不知撞到何物，有訊問筆錄可參，其顯非向警員供
    認過失致人於死之事實，自非自首，而被告駕車肇事犯行除據被告自白外，並有
    道路交通事故調查報告表一份及現場照片等在卷可稽。而汽車行駛時，駕駛人應
    注意車前狀況，隨時採取必要之安全措施，且汽車駕駛人肇事致人於受傷，應即
    採取救護或其他必要之措施，並向警察機關報告，不得駛離，道路交通安全規則
    第九十四條第三項及道路交通管理處罰條例第六十二條第一項分別定有明文，被
    告領有駕駛執照，對上開規則知之甚詳，並有遵守之義務。又肇事當時雖為冬天
    ，天候陰，僅有晨光，然該道路路面乾燥無缺陷，無障礙物，亦有道路交通事故
    調查報告表載明在卷，依當時情形，顯無不能注意之情形，處此天候時段，更須
    特別注意車前狀況，竟疏於注意被害人當時在快車道上，其過失至為明顯，雖被
    害人冒然進入快車道亦有過失，但被告駕駛自用小客車未充分注意車前狀況仍難
    辭過失之責任，而本件車禍肇事原因經送臺灣省彰化縣區車輛行車事故鑑定委員
    會鑑定結果，亦持相同看法，有鑑定意見書函在卷可證，益證被告之行為有過失
    ，此外被害人受有頭部骨折及腦挫傷之傷害，並於送醫急救後不治死亡，亦經臺
    灣彰化地方法院檢察署檢察官督同檢驗員相驗明確，製有相驗屍體證明書、驗斷
    書及勘驗筆錄各一紙在卷可憑，被害人因本件車禍死亡，與被告之過失行為間復
    有相當因果關係，本案事證明確，被告犯行至堪認定。
二、核被告所為，係犯刑法第二百七十六條第一項之過失致人於死罪及同法第二百九
    十四條第一項之遺棄罪，所犯二罪，犯意各別，構成要件亦異，應分論併罰。審
    酌被告過失程度，所致損害、被害人於本件車禍之發生亦與有過失及被告已與被
    害人家屬達成和解，賠償損害暨其前無任何不法行為紀錄，因一時失慮，始遺棄
    被害人等一切情狀，就所犯二罪分別量處如主文所示之刑，並定其應執行刑，以
    示懲儆，又被告前未曾受有期徒刑以上刑之宣告，有檢察署刑案資料查註紀錄表
    及臺灣高等法院被告全國前案紀錄表在卷可按，其經此教訓，當知警惕，應無再
    犯之虞，本院審酌上情，認主文所宣告之刑，以暫不執行為宜，爰併宣告緩刑三
    年，以啟自新。
三、末按駕駛動力交通工具肇事，致人於死傷而逃逸者，處六月以上五年以下有期徒
    刑，固經新修正之刑法第一百八十五條之四所明文規定，但該增訂條文係於八十
    八年四月二十一日甫經總統公布施行，而本案被告肇事逃逸之事實情節，顯已合
    該罪之構成要件，但因其行為事實發生之時間係在該條文生效施行之前，自應依
    刑法第二條但書之規定，不再論以上開公共危險罪，附此敘明。
據上論斷，應依刑事訴訟法第二百九十九條第一項前段，刑法第二百七十六條第一項
、第二百九十四條第一項、第五十一條第五款、第七十四條第一款，罰金罰鍰提高標
準條例第一條前段，判決如主文。
本件經檢察官林俞妙到庭執行職務。
中      華      民      國    八十九    年      三      月      二      日
                                    臺灣彰化地方法院刑事第三庭
                                        法      官  姚  勳  昌
右正本證明與原本無異。
如不服本判決，應於判決送達後十日內向本院提出上訴狀( 須附繕本 )。
告訴人或被害人對於判決如有不服具備理由請求檢察官上訴者，其上訴期間之計算係
以檢察官收受判決正本之日期為準。
                                        法院書記官楊  筱  惠
中      華      民      國    八十九    年      三      月      六      日
刑法第二百七十六條
因過失致人於死者，處二年以下有期徒刑、拘役或二千元以下罰金。
從事業務之人，因業務上之過失犯前項之罪者，處五年以下有期徒刑或拘役，得併科
三千元以下罰金。
刑法第二百九十四條
對於無自救力之人，依法令或契約應扶助，養育或保護而遺棄之或不為其生存所必要
之扶助、養育或保護者，處六月以上五年以下有期徒刑。
因而致人於死者，處無期徒刑或七年以上有期徒，致重傷者，處三年以上十年以下有
期徒刑。


司法院資訊處製作；財團法人民間司法改革基金會備份。
